【裁判字號】    97,交聲,981
【裁判日期】    980527
【裁判案由】    聲明異議
【裁判全文】
臺灣臺南地方法院交通事件裁定         97年度交聲字第981號
移送機關    交通部公路總局嘉義區監理所麻豆監理站
異議人即
受處分人    甲○○
上列受處分人因違反道路交通管理處罰條例案件，對於交通部公
路總局嘉義區監理所臺南監理站民國97年9月5日所為之裁決處分
（處分案號：麻監裁罰字第裁75-M00000000號）聲明異議，本院
裁定如下：
    主  文
異議駁回。
    理  由
一、原處分意旨略以：受處分人即異議人甲○○（下稱異議人）
    駕駛車牌號碼７２５７－ＮＪ號自小客車，於民國九十七年
    四月二十四日十七時十分許，沿臺南縣七股鄉○○村○○○
    道路由東往西方向行駛，途經三股村一０八之八號前，因轉
    彎車未暫停讓直行車先行之違規行為，致與陳美卿所騎乘車
    牌號碼Ｈ５Ｐ－９０２號重型機車發生碰撞肇事，並致陳美
    卿受有左側股骨上踝骨折之傷害，嗣經移送機關即交通部公
    路總局嘉義區監理所麻豆理站依道路交通管理處罰條例第四
    十八條第一項第六款、第六十一條第三項、第六十三條第一
    項第一款等規定，裁處異議人罰鍰新臺幣（下同）九百元，
    並共記違規點數四點。
二、本件異議意旨略以：異議人固駕駛上開自小客車與陳美卿發
    生車禍，然異議人絕無轉彎車不讓直行車先行之違規行為，
    而是陳美卿未注車車前車輛，導致撞上異議人所駕駛上開自
    小客車右車門正中間，非警方聽信陳美卿片面之詞之情，為
    此聲明異議，請求撤銷原處分等語。
三、按汽車行駛至交岔路口，轉彎車應讓直行車先行，道路交通
    安全規則第一百零二條第一項第七款定有明文。又按汽車駕
    駛人轉彎時，轉彎車不讓直行車先行，處六百元以上一千八
    百元以下罰鍰；汽車駕駛人，駕駛汽車違反道路交通安全規
    則、第三十三條之管制規則，因而肇事致人受傷者，記違規
    點數三點；汽車駕駛人有第四十八條之違規行為者，除依原
    條款處罰鍰外，並予記違規點數一點。道路交通管理處罰條
    例第四十八條第一項第六款、第六十一條第三項前段、第六
    十三條第一項第一款分別定有明文。
四、經查：
(一)、異議人駕駛車牌號碼７２５７－ＮＪ號自小客車，於九十七
    年四月二十四日十七時十分許，沿臺南縣七股鄉○○村○○
    ○道路由東往西方向行駛，途經三股村一０八之八號前之無
    號誌交岔路口右轉時，適陳美卿騎乘車牌號碼Ｈ５Ｐ－９０
    ２號重型機車由後同向直行駛來，見狀煞避不及，該重型機
    車撞擊該自小客車右側肇事，並致陳美卿受有左側股骨上踝
    骨折傷害（異議人被訴過失傷害部分，經陳美卿撤回告訴，
    經本院以九十七年度交易字第三四八號為不受理判決確定）
    之事實，有臺南縣警察局九十七年七月二十四日南縣警交字
    第Ｍ00000000號舉發違反道路交通管理事件通知單
    一紙、佳里綜合醫院診斷證明書一紙、臺南縣警察局佳里分
    局道路交通事故現場圖一紙、道路交通事故調查報告表(一)、
    (二)一份、調查筆錄及道路交通事故現場蒐證照片十四幀在卷
    足參，堪認上情屬實，合先敘明。
(二)、本件案發時天候晴、有暮光、柏油道路乾燥、無缺陷與障礙
    物、視距復屬良好，客觀上並無不能注意之情狀，且依前揭
    說明，異議人駕駛自小客車，自應依道路交通安全規則第一
    百零二條第一項第七款之規定，於右轉彎時禮讓直行之陳美
    卿先行。查異議人於警詢及偵查中供承：案發時伊駕駛上開
    自小客車沿未命名道路由東往西方向行駛，到達肇事地點，
    其車身右轉，陳美卿騎乘上開重型機車同向行駛其右後方，
    其於轉彎時未暫停觀察後方來車，其於本件交通事故之發生
    有過失等語（詳本院卷第二十八頁；臺灣臺南地方法院檢察
    署九十七年度核交字第四０四九號偵查卷第四頁），顯見異
    議人於右轉彎時，確疏未注意右後方來車。綜此，再參以陳
    美卿於警詢指訴異議人於肇事時突然右轉等情（詳本院卷第
    三十五頁），足認異議人駕駛上開自小客車，行經上揭肇事
    交岔路口時，確未禮讓直行車之陳美卿先行，即貿然逕行右
    轉，致兩車發生碰撞，並致陳美卿受有上揭傷害，其於車禍
    之發生，顯有過失。又陳美卿係因本件車禍受有上揭傷害，
    已如前述，則其所受之傷害與異議人之過失行為間，顯有相
    當因果關係。綜此，異議人辯稱，其無轉彎車不讓直行車先
    行之違規行為，核與事實不符，尚難採憑。
(三)、況本件經刑事庭送請臺灣省臺南區車輛行車事故鑑定委員會
    鑑定結果，其鑑定結果亦認異議人駕駛小客車，轉彎車未讓
    直行車先行，同為肇事原因。嗣經刑事庭再送請臺灣省車輛
    行車事故覆議鑑定委員會鑑定後，其覆議意見中則認異議人
    駕駛小客車，轉彎車未讓直行車先行，為肇事主因，此有臺
    灣省臺南區車輛行車事故鑑定委員會九十七年十一月十三日
    南鑑字第０９７５９０３２７３號函檢送之九十七年十一月
    十三日臺南區９７０８１４案鑑定意見書及臺灣省車輛行車
    事故覆議鑑定委員會九十八年一月十五日府覆議字第０９８
    ６２００１５５號函及檢送之九十八年一月十三日覆議字第
    ９７１７７９號覆議意見書各一份在卷（詳本院九十七年度
    交易字第三四八號刑案卷第十二頁、第十三頁、第十八頁至
    第二十頁）足稽，益證異議人確有上揭轉彎車不讓直行車先
    行之違規行為，並因此肇事致陳美卿受有上揭傷害無訛。
五、綜上所述，異議人於前揭時、地，駕駛上開自小客車，因轉
    彎車不讓直行車先行之違反道路交通安全規則行為，因而肇
    事致人受傷等情，足堪認定。則移送機關據此依道路交通管
    理處罰條例第四十八條第一項第六款、第六十一條第三項前
    段、第六十三條第一項第一款及違反道路交通管理事件統一
    裁罰基準表之相關內容，裁處異議人罰鍰九百元，並共記違
    規點數四點之處分，於法即無不當。從而，本件異議經核並
    無理由，自應予以駁回。
六、據上論斷，應依道路交通管理處罰條例第八十七條第二項，
    道路交通案件處理辦法第十九條，裁定如主文。
中    華    民    國    98    年     5    月    27    日
                        交通法庭法  官  陳金虎
以上正本證明與原本無異。
如不服本裁定應於送達後5日內向本院提出抗告狀（應附繕本）
。
                                書記官  蔡明峰
中    華    民    國    98    年    5     月    27    日


司法院資訊處製作；財團法人民間司法改革基金會備份。
